# 是否适用企业合并准则

提问人：tony868lamy 时间：2011-04-08 23:35:31
如果某集团A为控股型集团公司，旗下拥有两家控股的上市子公司B与C，A集团本身没有自营业务（假设资产负债表只有长期股权投资与实收资本及未分配利润），那么如果某公司D使用股权置换方式收购A集团，原A集团股东变更为D公司股东，D公司收购目的是为了取得A集团拥有的两家控股上市公司B与C的控制权而不是为了A集团这个控股公司法人实体，那么D公司收购A集团的股权本身是否适用企业合并呢？还是说可以假设按照公允价值收购了A集团持有的两家上市公司的长期股权投资，对B与C实现企业合并（合并报表层面分别体现对B与对C的合并商誉，而不是对A集团的商誉），将购买成本按购买日所取得各项可辩认资产、负债的相对公允价值基础进行分配（*A集团的可辨认资产只有两项长期股权投资），然后再用这个分配的按照公允价值计量的长期股权投资去合并B与C的财务报表，合并时分配确认B与C公司的可辨认资产与负债的公允价值，考虑递延所得税资产与负债的影响后，生成相应的商誉。
根据企业合并准则，构成企业合并至少包括两层含义：一是取得对另一个或多个企业（或业务）的控制权；二是所合并的企业必须构成业务。
*如果一个企业取得了对另一个或多个企业的控制权，而被购买方（或被合并方）并不构成业务，则该交易或事项不形成企业合并。
企业取得了不形成业务的一组资产或是净资产时，应将购买成本按购买日所取得各项可辩认资产、负债的相对公允价值基础进行分配，不按照企业合并准则进行处理。

回答人：chenyiwei
回复 楼主 tony868lamy 的帖子该交易中，D取得的是对“A+B+C”的经济主体的控制权。被合并方是“A+B+C”构成的经济主体，所以被合并方是构成业务的，适用企业合并准则。

回答人：chenyiwei
回复 藤椅 tony868lamy 的帖子商誉应当自购买日开始就分摊到资产组。因此确认一项针对A整体的商誉并无意义。